【裁判字號】    89,判,1451
【裁判日期】    890511
【裁判案由】    綜合所得稅
【裁判全文】
行  政  法  院  判  決                          八十九年度判字第一四五一號
    原      告  甲○○
    被      告  財政部臺灣省中區國稅局
右當事人間因綜合所得稅事件，原告不服行政院中華民國八十七年十一月二十日台八
七訴字第五七○九三號再訴願決定，提起行政訴訟。關於業務規費部分，本院判決如
左︰
    主  文
原告之訴駁回。
    事  實
原告係執業建築師，其七十九年度綜合所得稅結算申報，列報執行業務所得新台幣（
下同）一、二八二、八○○元。被告核定其執行業務所得為九、一七六、七七一元。
原告不服，就業務規費、差旅費、郵電費、修繕費、交際費、水電費、繕食費、書報
雜誌費、稅捐、燃料費、進修訓練費、保險費、複委託費及其他費用部分，向被告申
請復查。旋撤回差旅費、修繕費、交際費、繕食費、書報雜誌費、稅捐、燃料費、進
修訓練費、保險費及其他費用部分復查之申請，經被告就業務規費、郵電費用、水電
費及複委託費部分復查結果，准予追認業務規費二一、一七五元、郵電費用二六、八
二一元、水電費三一、三八五元及複委託費一、一四七、八七五元，計追減執行業務
所得一、二二七、二五六元，變更核定執行業務所得為七、九四九、五一五元。原告
仍不服，就業務規費六、二○五元、郵電費用及複委託費部分，向財政部提起訴願。
旋撤回複委託費部分之訴願，經財政部就業務規費及郵電費用部分駁回其訴願後，遂
就業務規費及複委託費部分，向行政院提起再訴願，經行政院駁回後，復提起行政訴
訟，茲摘兩造訴辯意旨如次：原告起訴意旨（關於業務規費部分）略以︰業務規費
係向地政、戶政機關申請地籍圖及謄本之用，與原告之建築師事務所業務直接有關，
請依執行業務查核辦法第十四條規定予以核認等語。
被告答辯意旨略以︰本件原告七十九年度綜合所得稅結算申報，列報業務規費三九、
四九四元。初查以系爭業務規費係代收代付性質，乃全數否准認列。原告以系爭業務
規費係向地政機關及戶政機關申請謄本之費用，取有收據，請准認列云云，申經復查
結果，以原告列報系爭業務規費中之一二、一一四元未檢附原始憑證，另六、二○五
元雖取有憑證，惟未具抬頭，與行為時執行業務所得查核辦法第九條及第十七條第一
項規定不符，原核定否准認列，並無不合。其餘二一、一七五元取有憑證，且核與業
務有關，應准予認列，乃重行核定業務規定為二一、一七五元。原告不服，以系爭業
務規費中之六、二○五元雖未具抬頭，惟確與業務有關，且地政機關及戶政機關出具
之憑證向未具抬頭，請准予認列云云，訴經訴願、再訴願決定均遭駁回。查系爭業務
規費中之六、二○五元係向地政機關及戶政機關申請謄本之費用，原告雖取有憑證，
惟未具抬頭，且無法證明與業務有關，原核定及原決定否准認列，並無不合。原告仍
執前詞提起行政訴訟，難認有理由，請予駁回等語。
    理  由
按「執行業務者辦理結算申報，其執行業務所得之查核，依本辦法之規定辦理，本辦
法未規定者，依有關法令之規定辦理。」「費用及損失之原始憑證，應載有損費性質
、金額、日期、收受人名稱、立據人名稱地址及營利事業統一編號，或身分證統一編
號等事項。其為經手人之證明者，亦須載明損費性質、金額、日期等事項，由經手人
簽名或蓋章。」「費用及損失，未經取得原始憑證，或經取得而記載事項不符者，不
予認定。」為行為時執行業務所得查核辦法（以下稱查核辦法）第二條第一項、第九
條及第十七條第一項所明定。本件原告七十九年度綜合所得稅結算申報，列報業務規
費三九、四九四元。被告初查，以系爭業務規費係代收代付性質，乃全數否准認列。
原告以系爭業務規費係向地政機關及戶政機關申請謄本之費用，取有收據，請准認列
云云，申經復查結果，以原告列報系爭業務規費中之一二、一一四元未檢附原始憑證
，另六、二○五元雖取有憑證，惟未具抬頭，與首揭行為時查核辦法第九條及第十七
條第一項規定不符，原核定否准認列，並無不合。其餘二一、一七五元取有憑證，且
核與業務有關，應准予認列，乃重行核定業務規費為二一、一七五元。原告不服，循
序提起行政訴訟，主張該費用係向地政、戶政機關申請地籍圖及謄本之用，與其建築
師事務所業務直接有關，請依查核辦法第十四條規定予以核認云云。查執行業務者為
其委任人辦理事務所支付之費用，其應由委任人負擔者，不得作為費用列支。但委任
契約內載明由執行業務者負擔，並經提出具體證明及載明支付者名稱之憑證，應准核
實認定。行為時查核辦法第十六條定有明文。原告係方圓建築師事務所之負責人，七
十九年度申報業務規費三九、四九四元，被告原查以其係代客戶向地政機關、戶政機
關申請地籍圖或謄本之規費用，為代收代付之性質，全數否准認列。原告以其為服務
客戶，該規費均由其自行負擔為辯。經被告於復查時調閱原告七十九年度設計費收入
與原告提示之業務規費帳證逐一勾稽查核結果，系爭業務規費，無原始憑證部分為一
二、一一四元，不准認列，並無不合。另有憑證部分為二七、三八○元，其中有業主
名稱部分九、○二五元及無業主名稱但載有繳納人甲○○（即原告）部分一二、一五
○元合計二一、一七五元，准予認列，其餘六、二○五元其原始憑證未註明業主名稱
，亦未載明繳納人，為原告所不爭，且無法與原告列報之設計費收入與業主明細進行
勾核，而不准認列，依首開規定，亦無不合，一再訴願決定遞予維持，均無不當。原
告空言主張該剔除部分之業務規費為其業務上所支出，並未提出具體證據以實其說，
自無可採，其起訴意旨難認有理由，應予駁回。
據上論結，本件原告之訴為無理由，爰依行政訴訟法第二十六條後段，判決如主文。
中    華    民    國     八十九      年      五      月      十一       日
                    行 政 法 院 第 三 庭
                                審 判 長 評  事      曾  隆  興
                                         評  事      鄭  淑  貞
                                         評  事      林  家  惠
                                         評  事      徐  瑞  晃
                                         評  事      張  瓊  文
右  正  本  證  明  與  原  本  無  異
                                         法院書記官  阮  桂  芬
中    華    民    國     八十九      年      五      月      十一       日


司法院資訊處製作；財團法人民間司法改革基金會備份。
